臺灣板橋地方法院刑事判決　　　　　　　95年度訴字第3487號
公　訴　人　臺灣板橋地方法院檢察署檢察官
被　　　告　丙○○
義務辯護人　朱麗真律師
上列被告因偽造有價證券等案件，經檢察官提起公訴（95年度偵
字第23184 號），及移送併案審理（臺灣臺北地方法院檢察署96
年度偵字第1497號），本院判決如下：
    主  文
丙○○連續意圖供行使之用，而偽造有價證券，處有期徒刑貳年
。緩刑年，緩刑期間付保護管束，並應向戶籍所在地之財團法
人中華民國佛教慈濟慈善事業基金會之分會提供壹佰伍拾小時之
環保志工義務勞務。如附表所示偽造支票上發票人欄「乙○○」
之印文拾肆枚均沒收。
    事  實
一、丙○○原與乙○○為夫妻，於民國94年年底，仍同住在臺北
    縣三重市○○路○ 段99號4 樓，丙○○因缺錢花用，竟萌生
    意圖為自己不法所有及意圖供行使之用而偽造有價證券之概
    括犯意，自95年3 月26日起至同年6 月間某日止，於有資金
    需求時，未經乙○○之同意，即在前揭住處先後竊取乙○○
    所有如附表所示之空白支票14紙得逞，並同時盜用乙○○置
    於支票簿旁之印章，蓋用乙○○之印文於前揭支票之「發票
    人欄」上，再將支票持往臺北縣三重市○○街、臺北市○○
    區○○街與康定路口等與不詳地下錢莊人員、甲○○、或其
    他友人之相約處所，自行填載金額及日期，而連續偽造如附
    表所示之支票14紙，並分別持向不詳地下錢莊人員或甲○○
    等友人借款。其中丙○○明知其本人並無資力償還甲○○新
    臺幣（下同）20萬元之借款，竟仍意圖為自己不法之所有，
    向甲○○誆稱其經營生意需資金週轉，而其妻乙○○無跳票
    紀錄，信用良好，可以乙○○之支票作為擔保向甲○○調借
    現金20萬元，並於95年5 月16日與甲○○相約在臺北市萬華
    區○○○路、貴陽街口之全家便利商店內，持前開14紙偽造
    支票中如附表編號3 、編號12所示之偽造支票2 紙（面額各
    10萬元）交付予甲○○，使甲○○陷於錯誤而當場交付現金
    20萬元予丙○○收受，均足以生損害於乙○○、甲○○及其
    他收受支票之人。
二、案經乙○○訴請臺灣板橋地方法院檢察署檢察官偵查起訴。
    及甲○○訴請臺灣臺北地方法院檢察署檢察官偵查後移送併
    案審理。
    理  由
一、訊據被告丙○○對於上揭犯行全部坦承不諱，核與證人即告
    訴人乙○○、甲○○二人分別於偵查中指訴之情節相符（見
    板檢95年度他字第4570號卷第6-7 、28-29 頁；北檢96年度
    偵字第1497號卷第5-8 頁），此外，並有如附件所示之支票
    影本14紙、國泰世華商業銀行西門分行95年8 月3 日（95）
    國世西門字第277 號函、國泰世華商業銀行95年9 月18日（
    95）國世銀業控字第1764號函、台灣票據交換所95年9 月12
    日台票總字第0950007744號函、安泰商業銀行延平分行96年
    3 月5 日安延平發字第0966000061號函、慶豐商業銀行信義
    分行95年11月24日（95）慶銀義字第382 號函、國泰世華商
    業銀行西門分行96年3 月19日（96）國世西門字第25號函及
    各該函件所附資料在卷可稽（見板檢95年度他字第4570號卷
    11-16 頁、22-26 頁；北檢96年度偵字第1497號卷第14-26
    頁；北檢95年度他字第6205號卷第26-27 、102-104 頁；本
    院卷第41-44 頁），自堪認被告前揭自白應與事實相符，本
    件事證明確，被告犯行堪予認定。
二、查被告行為後，刑法業於94年2 月2 日修正公布，95年7 月
    1 日起施行，其中與本件有關部分之第2 條、第55條、第56
    條均業已修正。按「行為後法律有變更者，適用行為時之法
    律，但行為後之法律有利於行為人者，適用最有利於行為人
    之法律」，修正後刑法第2 條第1 項定有明文。此條規定係
    規範行為後法律變更所生新舊法比較適用之準據法，本身尚
    無新舊法比較之問題，於新法施行後，應一律適用新法第2
    條第1 項之規定，為「從舊從輕」之比較，先予敘明，再按
    本次法律變更，比較時應就罪刑有關之共犯、未遂犯、想像
    競合犯、牽連犯、連續犯、結合犯，以及累犯加重、自首減
    輕暨其他法定加減原因（如身分加減）與加減例等一切情形
    ，綜其全部罪刑之結果而為比較（最高法院95年5 月23 日
    95年度第8 次刑事庭會議決議參照）。而本件被告行為後，
    刑法第55條有關牽連犯之規定，及同法第56條連續犯之規定
    ，均業於94年1 月7 日修正公布刪除，並於95年7 月1 日施
    行，則被告之犯行，因行為後新法業已刪除牽連犯、連續犯
    之規定，此刪除雖非犯罪構成要件之變更，但顯已影響行為
    人刑罰之法律效果，自屬法律有變更，依新法第2 條第1 項
    規定，比較新、舊法之結果，以舊法得論以一罪之規定較有
    利於被告。
三、核被告丙○○所為，係犯刑法第320 條第1 項之竊盜罪、同
    法第201 條第1 項之偽造有價證券罪及同法第339 條第1 項
    之詐欺罪。其行使偽造有價證券之低度行為應為其偽造有價
    證券之高度行為所吸收，不另論罪；其以如附表編號3 、編
    號12之偽造支票作為擔保向林秋菊詐借款項，所為除該當偽
    造有價證券罪外，另構成詐欺罪（最高法院62年度第1 次刑
    庭庭長會議決議參照）。又其先後多次竊盜乙○○之空白支
    票14紙、及偽造有價證券即如附表所示之支票14紙等犯行，
    均時間緊接，犯罪構成要件相同，顯係分別基於概括之犯意
    反覆為之，應依修正前刑法第56條連續犯之規定分別論以一
    罪並加重其刑。而被告所犯上開連續竊盜、連續偽造有價證
    券及如持如附表編號3 、編號12所示之支票向甲○○詐欺等
    三罪間，分別有方法、結果之牽連關係，應依修正前刑法第
    55條牽連犯之規定論以一最重之連續偽造有價證券罪。又查
    ，本件被告持偽造乙○○之支票向甲○○詐借款項一事（即
    臺灣臺北地方法院檢察署96年度偵字第1497號併案審理部分
    ），雖未據起訴，惟此部分犯罪事實既與前開本院認定有罪
    之起訴事實有上揭裁判上一罪之關係，本院自應併予審理，
    附此敘明。又查，本件被告係因欠缺資金，竊取妻子乙○○
    之支票，盜用乙○○之印章蓋於支票發票後向他人借款，除
    持如附表編號3 、12所示之偽造支票向林秋菊詐借款項部分
    外，並無證據證明被告曾持其他12紙偽造支票向他人詐欺之
    情形，且本件被告自始即坦承犯行，又與告訴人乙○○和解
    ，暨告訴人林秋菊亦具狀撤回其告訴（見北檢95年度他字第
    6205號卷第108- 109頁），可見本件被告犯罪情節與一般偽
    造他人支票四處行騙之情形不同，本院因認本件量處被告最
    低之刑仍嫌過重，爰依刑法第59條之規定酌減其刑。
四、爰審酌本件被告丙○○並無前科，素行良好，有臺灣高等法
    院被告前案紀錄表1 紙附卷可查，其因一時欠缺資金，而竊
    取妻子乙○○之支票使用，於未得乙○○之同意下，擅自向
    他人借款，而以偽造乙○○之支票作為擔保，其犯罪之動機
    、目的、手段雖非可取，惟被告持偽造支票向他人借款後並
    非毫無清償之誠意，情節尚非至鉅，且被告犯後自始坦承犯
    行，態度良好等一切情狀，量處如主文所示之刑，以示懲儆
    。又被告前未曾受有期徒刑以上刑之宣告，有前開臺灣高等
    法院被告前案紀錄表1 紙附卷可按，其一時失慮致罹刑典，
    已坦白認罪，且與告訴人乙○○達成和解（和解書見本院卷
    第46頁），告訴人林秋菊亦具狀撤回告訴，已如前述，堪認
    被告已有悔悟，經此起訴審判，當知所警愓，信無再犯之虞
    ，本院認所宣告之刑以暫不執行為適當，併諭知緩刑3 年，
    以啟自新。又為期被告於服務社會中得導正其偏差行為與觀
    念，爰再依刑法第74條第2 項第5 款之規定，命被告應向戶
    籍所在地之財團法人中華民國佛教慈濟慈善事業基金會之分
    會提供150 小時之環保志工義務勞務，並依刑法第93條第1
    項第2 款規定付保護管束。至如附表所示之支票14紙發票人
    欄上被告盜蓋「乙○○」之印文14枚，均應依刑法第219 條
    規定宣告沒收。
據上論斷，應依刑事訴訟法第273 條之1 第1 項、第299 條第1
項前段，刑法第2 條第1 項前段、修正前刑法第56條、刑法第20
1 條第1 項、第320 條第1 項、第339 條第1 項、修正前刑法第
55條、刑法第59條、第74條第1 項第1 款、第2 項第5 款、第93
條第1 項第2 款、第219 條，判決如主文。
本案經檢察官張誌洋到庭執行職務。
中　　華　　民　　國　　96　　年　　6 　　月　　15　　日
                刑事第五庭審判長法　官  陳坤地
                                法  官  李麗珠
                                法  官  許映鈞
以上正本證明與原本無異
如不服本判決應於送達後10日內向本院提出上訴狀
                                書記官　范煥堂
中　　華　　民　　國　　96　　年　　6 　　月　　15　　日
附表：
┌──┬────┬────────┬─────┬────┬──────┐
│編號│發票人  │付款人          │票號　　　│票面金額│退票日      │
│    │        │                │          │（元）  │            │
├──┼────┼────────┼─────┼────┼──────┤
│ 1  │乙○○  │國泰世華商業銀行│0000000   │12萬    │未兌付      │
├──┼────┼────────┼─────┼────┼──────┤
│ 2  │乙○○  │國泰世華商業銀行│0000000   │12萬    │未兌付      │
├──┼────┼────────┼─────┼────┼──────┤
│ 3  │乙○○  │國泰世華商業銀行│0000000   │10萬    │95年6 月13日│
│    │        │                │          │        │（併案詐欺林│
│    │        │                │          │        │秀菊部分）  │
├──┼────┼────────┼─────┼────┼──────┤
│ 4  │乙○○  │國泰世華商業銀行│0000000　 │30萬    │95年6月14日 │
├──┼────┼────────┼─────┼────┼──────┤
│ 5  │乙○○  │國泰世華商業銀行│0000000   │16萬    │未兌付      │
├──┼────┼────────┼─────┼────┼──────┤
│ 6  │乙○○  │國泰世華商業銀行│0000000   │7萬5千  │95年7月3日  │
├──┼────┼────────┼─────┼────┼──────┤
│ 7  │乙○○  │國泰世華商業銀行│0000000   │6萬5千  │95年6月2日  │
├──┼────┼────────┼─────┼────┼──────┤
│ 8  │乙○○  │國泰世華商業銀行│0000000   │21萬    │95年6月6日  │
├──┼────┼────────┼─────┼────┼──────┤
│ 9  │乙○○  │國泰世華商業銀行│0000000   │20萬    │95年6月14日 │
├──┼────┼────────┼─────┼────┼──────┤
│ 10 │乙○○  │國泰世華商業銀行│0000000   │12110   │95年7月17日 │
├──┼────┼────────┼─────┼────┼──────┤
│ 11 │乙○○  │國泰世華商業銀行│0000000   │13943   │95年7月10日 │
├──┼────┼────────┼─────┼────┼──────┤
│ 12 │乙○○  │國泰世華商業銀行│0000000   │10萬    │未兌付      │
│    │        │                │          │        │（併案詐欺林│
│    │        │                │          │        │秀菊部分）  │
├──┼────┼────────┼─────┼────┼──────┤
│ 13 │乙○○  │國泰世華商業銀行│0000000   │15萬    │95年6月27日 │
├──┼────┼────────┼─────┼────┼──────┤
│ 14 │乙○○  │國泰世華商業銀行│0000000   │21萬    │95年6月7日  │
└──┴────┴────────┴─────┴────┴──────┘
附錄本案所犯法條全文：
中華民國刑法第320條
意圖為自己或第三人不法之所有，而竊取他人之動產者，為竊盜
 罪，處5年以下有期徒刑、拘役或5百元以下罰金。
意圖為自己或第三人不法之利益，而竊佔他人之不動產者，依前
項之規定處斷。
前二項之未遂犯罰之。
中華民國刑法第201條
意圖供行使之用，而偽造、變造公債票、公司股票或其他有價證
券者，處3年以上10年以下有期徒刑，得併科3千元以下罰金。
行使偽造、變造之公債票、公司股票或其他有價證券，或意圖供
行使之用，而收集或交付於人者，處1年以上7年以下有期徒刑，
得併科3千元以下罰金。
中華民國刑法第339條
意圖為自己或第三人不法之所有，以詐術使人將本人或第三人之
物交付者，處5 年以下有期徒刑、拘役或科或併科1 千元以下罰
金。
以前項方法得財產上不法之利益或使第三人得之者，亦同。
前二項之未遂犯罰之。
